【裁判字號】    90,台上,1414
【裁判日期】    900308
【裁判案由】    水土保持法
【裁判全文】
最高法院刑事判決                                九十年度台上字第一四一四號
    上  訴  人  甲○○
右上訴人因違反水土保持法案件，不服台灣高等法院中華民國八十七年十二月二十九
日第二審判決（八十七年度上訴字第二五二二號，起訴案號：台灣板橋地方法院檢察
署八十六年度偵字第一四五五七號），提起上訴，本院判決如左：
    主  文
原判決撤銷，發回台灣高等法院。
    理  由
本件原判決認定上訴人即被告甲○○明知其所有位於台北縣三峽鎮○○段小暗坑小段
一三三七、一三三九地號及王丹桂之一三三八地號等三筆土地，係經台灣省政府八十
五年三月六日八五府農水字第一二三一四號函公告為水土保持法第三條第三款所劃定
之山坡地，竟自民國（下同）八十六年間起，未先擬具水土保持計畫，向主管機關台
北縣政府申請許可，亦未經所有人王丹桂之同意即僱用不知情之工人數人，擅自在上
開三筆私人之山坡地內開挖整地及建造出入道路，準備出售供人設置墳墓，其開挖面
積計：一三三七號土地為○‧一二三二公頃（全筆使用）、一三三九號土地為○‧三
六三九公頃，一三三八地號土地面積為○‧○五○五公頃，嗣後甲○○並於八十六年
三月間提供一三三七地號部分土地無償供由與之有犯意聯絡之胞兄王石定建造乃妻王
郭秀月之墳墓（如原判決所附複丈成果圖編號Ｅ所示），另在同筆土地內將其歷次祖
先舊墳墓翻修如成果圖編號Ｈ之水泥磚造墳墓工作物各一座，致使該山坡地上之土石
嚴重外露，並大量往山坡低處覆蓋，而使水土造成流失，嗣經台北縣政府於八十六年
六月三日派員會同相關單位人員至現場勘查屬實等情，因而撤銷第一審不當之科刑判
決，改判論處上訴人甲○○共同在私人山坡地內未經同意，擅自從事開挖整地，設置
墳墓，致生水土流失罪刑，固非無見。
惟按山坡地必須經省市主管機關就符合一定之高度、坡度之公私有土地，報請行政院
核定公告者始屬之，此觀水土保持法第三條第三款規定自明，本件系爭土地是否確為
水土保持法所規範之山坡地，原判決理由並未說明其依憑之證據，自有判決理由不備
之違法。又依原判決認定之事實，上訴人係在自有及他人所有之山坡地開發、經營，
應分別依水土保持法第三十二條第一項及第三十三條第三項前段論處，原判決僅論以
水土保持法第三十二條第一項之罪刑，亦有未合。再本件上訴人所為，有無同時觸犯
山坡地保育利用條例第三十四條第一項之規定，原判決疏未注意及之，亦難謂適法。
上訴意旨，指摘原判決不當，非無理由，應認有發回更審之原因。
據上論結，應依刑事訴訟法第三百九十七條、第四百零一條，判決如主文。
中      華      民      國     九十     年      三      月      八      日
                              最高法院刑事第二庭
                                  審判長法官  莊  來  成
                                        法官  呂  潮  澤
                                        法官  謝  俊  雄
                                        法官  白  文  漳
                                        法官  蘇  振  堂
      右正本證明與原本無異
                                              書  記  官
中      華      民      國     九十     年      三      月     十六     日


司法院資訊處製作；財團法人民間司法改革基金會備份。
